【裁判字號】    98,上訴,310
【裁判日期】    980121
【裁判案由】    毒品危害防制條例
【裁判全文】
臺灣高等法院刑事判決                 98年度上訴字第310號
上  訴  人
即  被  告  甲○○
                    （另案於臺灣臺北監獄臺北分監執行中）
上列上訴人因違反毒品危害防制條例案件，不服臺灣板橋地方法
院97年度訴字第3110號，中華民國97年11月26日第一審判決（起
訴案號：臺灣板橋地方法院97年度毒偵字第4858號），提起上訴
，本院判決如下：
    主  文
上訴駁回。
    理  由
一、依刑事訴訟法第350條、第361條、第362條、第367條規定，
    不服地方法院之第一審判決而上訴者，須提出上訴書狀，並
    應敘明具體理由，為上訴必備之程式；其所提出之書狀未敘
    述上訴理由，或僅曾以言詞陳述上訴理由者，均應於上述期
    間屆滿後20日內補提理由書於第一審法院。第一審法院經形
    式審查，認逾期未補提上訴理由者，應定期間先命補正；逾
    期未補正者，為上訴不合法律上之程式，應以裁定駁回。倘
    已提出上訴理由，但所提非屬具體理由者，則由第二審法院
    以上訴不合法律上之程式，判決駁回。而所謂具體理由，必
    係依據卷內既有訴訟資料或提出新事證，指摘或表明第一審
    判決有何採證認事、用法或量刑等足以影響判決本旨之不當
    或違法，而構成應予撤銷之具體事由，始克當之（例如：依
    憑證據法則具體指出所採證據何以不具證據能力，或依憑卷
    證資料，明確指出所為證據證明力之判斷如何違背經驗、論
    理法則）；倘僅泛言原判決認定事實錯誤、違背法令、量刑
    失之過重或輕微，而未依上揭意旨指出具體事由，或形式上
    雖已指出具體事由，然該事由縱使屬實，亦不足以認為原判
    決有何不當或違法者（例如：對不具有調查必要性之證據，
    法院未依聲請調查亦未說明理由，或援用證據不當，但除去
    該證據仍應為同一事實之認定），皆難謂係具體理由，俾與
    第二審上訴制度旨在請求第二審法院撤銷、變更第一審不當
    或違法之判決，以實現個案救濟之立法目的相契合，並節制
    濫行上訴（參照最高法院97年度台上字第892 號刑事判決意
    旨）。
二、本件被告不服原審判決，提起上訴，其於民國（下同）97年
    12月18日提出上訴狀稱：「1.被告施用第一級毒品海洛因及
    第二級甲基安非他命乃是將其第一級毒品海洛因粉末加入少
    許安非他命粉末共同摻入香煙內點火吸食，雖罪名互異，但
    行為相同，是否屬於同一行為，予施用第一級海洛因之高度
    行為所吸收，尚請庭上明鑑。2.被告乃是於吸食毒品後，深
    感悔悟並基於想戒除毒癮之心態，自動前往警局接受採尿，
    始得知上情，是否合乎自首要件，懇請庭上鈞長定奪。3.吸
    食毒品之行為雖屬犯罪行為，但動機、目的、施用毒品所生
    危害僅屬自殘行為，對於他人之法益並無直接之侵害。暨施
    用毒品之性質，乃屬成癮性之藥物，並非僅吸食一次或兩次
    之行為，並連續犯廢除後，關於施用毒品犯刑罰裁量基礎原
    則下：『被告遭受法院判處有期徒刑1年6 月，如被告吸食5
    次毒品，依此推算，是否該判處7年6月之刑或甚更重之刑期
    ，刑法上販賣第二級毒品之罪刑，也祇7年以上之刑期』。
    以吸食毒品之罪名遭判處比販賣毒品罪名還重，被告深感不
    平，於法定期間內提起上訴」云云。
三、查原審判決係認定：「被告前因施用毒品案件，經臺灣板橋
    地方法院以89年度毒聲字第783 號裁定將其送往勒戒處所觀
    察、勒戒後，認有繼續施用毒品之傾向，再經臺灣板橋地方
    法院以89年度毒聲字第1597號裁定令入戒治處所施以強制戒
    治，嗣被告因強制戒治成效經評定為合格，無繼續戒治之必
    要，經臺灣板橋地方法院以89年度毒聲字第6015號裁定停止
    戒治，所餘戒治期間付保護管束，而於90年2 月28日保護管
    束期滿未經撤銷，視為強制戒治期滿，由臺灣板橋地方法院
    檢察署檢察官以90年度戒毒偵字第268 號為不起訴處分確定
    ；被告復因施用第一級毒品案件，經臺灣板橋地方法院以92
    年度毒聲字第238 號裁定令入戒治處所施以強制戒治，而於
    93年1月9日因修正施行後之毒品危害防制條例已刪除對於二
    犯以上之施用毒品行為人施以強制戒治之規定，始免予強制
    戒治而獲釋放（同日另接續執行有期徒刑）；被告上開施用
    第一級毒品犯行，亦經檢察官提起公訴，由臺灣板橋地方法
    院以92年度訴字第1324號判處有期徒刑10月確定（業於94年
    3 月16日縮刑期滿執行完畢）；被告復因施用第一級毒品案
    件，經臺灣高等法院以95年度上訴字第305 號判處有期徒刑
    1年4月確定，另因竊盜案件，經臺灣板橋地方法院以95年度
    易字第52號判處有期徒刑1年2月確定，再因持有第二級毒品
    案件，經臺灣板橋地方法院以95年度簡字第4228號判處有期
    徒刑3月確定，上開3項有期徒刑嗣經法院裁定減刑並定其應
    執行有期徒刑1年3月確定，而於96年7 月16日執行完畢；被
    告又因施用第一級、第二級毒品案件，經臺灣板橋地方法院
    以97年度訴字第1617號判處應執行有期徒刑1年4月確定（現
    執行中）。詎被告仍不知悔改，明知海洛因及甲基安非他命
    分別為毒品危害防制條例第2條第2項第1款、第2款所規定之
    第一級毒品及第二級毒品，竟基於施用第一級毒品海洛因之
    犯意，於97年4 月16日晚間10時許，在其位於臺北縣樹林市
    ○○街6巷1 號5樓住處內，以將海洛因粉末摻入香煙內點火
    吸食之方式，施用第一級毒品海洛因；繼之另基於施用第二
    級毒品甲基安非他命之犯意，亦在其上址住處內，以將甲基
    安非他命粉末摻入香煙內點火吸食之方式，施用第二級毒品
    甲基安非他命。嗣因被告為施用毒品列管人口，於97 年4月
    17日凌晨前往警局接受採尿，經警採集其尿液送檢驗後，發
    現呈毒品陽性反應，始偵得等情。以被告施用海洛因之行為
    ，係犯毒品危害防制條例第10條第1 項之施用第一級毒品罪
    ，其施用甲基安非他命之行為，係犯毒品危害防制條例第10
    條第2 項之施用第二級毒品罪；其施用前後持有第一級毒品
    海洛因、第二級毒品甲基安非他命之低度行為，應為其施用
    之高度行為所吸收，均不另論罪。被告所犯上開二罪，犯意
    各別，罪名互異，應予分論併罰。又被告有事實欄所載之犯
    罪科刑暨執行紀錄，有臺灣高等法院被告前案紀錄表在卷可
    稽，其於有期徒刑之執行完畢後，五年以內故意再犯有期徒
    刑以上之本罪，為累犯，應依刑法第47條第1 項規定加重其
    刑。」原審判決並詳載其審酌科刑之一切情狀之理由稱：「
    爰審酌被告前已因施用毒品而受不起訴處分之寬典，並多次
    經法院論罪科刑，猶不知悔誤而再犯本件之罪，顯見其自制
    力薄弱，惟其施用毒品僅屬自殘行為，對於他人之法益尚無
    直接之侵害，及其犯後於審理時已坦承犯行，態度尚稱良好
    等一切情狀，施用第一級毒品部分，處有期徒刑拾壹月，施
    用第二級毒品部分，處有期徒刑玖月。應執行有期徒刑壹年
    陸月」（原審判決第3頁至第4頁），故原審判決已就量刑刑
    度詳為審酌並明其理由，原審判決認事用法，核無違誤，
    量刑亦屬妥適，被告上訴意旨僅空泛指稱：「1.被告施用第
    一級毒品海洛因及第二級甲基安非他命乃是將其第一級毒品
    海洛因粉末加入少許安非他命粉末共同摻入香煙內點火吸食
    ，雖罪名互異，但行為相同，是否屬於同一行為，予施用第
    一級海洛因之高度行為所吸收，尚請庭上明鑑。2.被告乃是
    於吸食毒品後，深感悔悟並基於想戒除毒癮之心態，自動前
    往警局接受採尿，始得知上情，是否合乎自首要件，懇請庭
    上鈞長定奪。3.吸食毒品之行為雖屬犯罪行為，但動機、目
    的、施用毒品所生危害僅屬自殘行為，對於他人之法益並無
    直接之侵害。暨施用毒品之性質，乃屬成癮性之藥物，並非
    僅吸食一次或兩次之行為，並連續犯廢除後，關於施用毒品
    犯刑罰裁量基礎原則下：『被告遭受法院判處有期徒刑1年6
    月，如被告吸食5次毒品，依此推算，是否該判處7 年6月之
    刑或甚更重之刑期，刑法上販賣第二級毒品之罪刑，也祇 7
    年以上之刑期』。以吸食毒品之罪名遭判處比販賣毒品罪名
    還重，被告深感不平，於法定期間內提起上訴」云云。經查
    被告對於本件分別施用第一級毒品海洛因、第二級毒品甲基
    安非他命之犯行，迭於警詢、原審準備程序、審理時均坦承
    不諱，並經原審判決詳為審酌並明其理由，認被告所犯上
    開二罪，犯意各別，罪名互異，應予分論併罰，被告並未依
    據卷內既有訴訟資料或提出新事證，指摘或表明原審判決有
    何採證認事、用法等足以影響判決本旨之不當或違法，僅泛
    言原判決此部分認定事實錯誤，並不足以影響本件判決之結
    果；另被告係因有毒品前科，為列管毒品人口，經警依例通
    知檢驗尿液，送驗結果有毒品反應，自與自首要件不符，被
    告指述其合乎自首要件，顯係不解法令所致，核非上訴之具
    體理由；又刑法關於連續犯之規定已刪除，現一罪一罰，縱
    因多次施用毒品各別經法院判處罪刑後，所定執行刑較販賣
    毒品為重，亦與本件犯行是否成立無關。綜上，被告上訴意
    旨，尚不足以認為原審判決有何不當或違法，亦不足以影響
    原審判決量刑刑度之本旨，均核非上開法條規定之上訴應敘
    述之具體理由，此外，被告復未具體指摘原審判決關於認定
    事實、適用法律及量刑等事項，究竟有何違法或不當之具體
    情形。揆諸上開說明，本件上訴未敘述具體理由及不合法律
    上之程式，應予駁回，並不經言詞辯論為之。
據上論斷，應依刑事訴訟法第367條前段、第372條，判決如主文
。
中    華    民    國    98    年    1     月    21    日
                  刑事第三庭  審判長法  官  陳博志
                                    法  官  蔡聰明
                                    法  官  許文章
以上正本證明與原本無異。
施用第一級毒品部分如不服本判決，應於收受送達後10日內向本
院提出上訴書狀，其未敘述上訴之理由者並得於提起上訴後10日
內向本院補提理由書（均須按他造當事人之人數附繕本）「切勿
逕送上級法院」。
施用第二級毒品部分不得上訴。
                                    書記官  蔡慧娟
中    華    民    國    98    年    1     月    21    日


司法院資訊處製作；財團法人民間司法改革基金會備份。
